【裁判字號】    98,訴,1026
【裁判日期】    981215
【裁判案由】    毒品危害防制條例
【裁判全文】
臺灣高雄地方法院刑事判決              98年度訴字第1026號
公  訴  人  臺灣高雄地方法院檢察署檢察官
被      告  乙○○
                    （
選任辯護人  洪世崇律師
            許惠珠律師
被      告  甲○○
                    （另案於高雄第二監獄執行中）
指定辯護人  程高雄律師
上列被告因毒品危害防制條例案件，經檢察官提起公訴（98年度
偵字第10507 號），本院判決如下：
    主  文
乙○○所犯如附表一所示之罪，各處如附表一主文欄所示之刑，
。應執行有期徒刑貳拾柒年，扣案如附表二編號1 至2 所示之物
，均沒收銷燬；扣案如附表二編號3 至6 所示之物均沒收；未扣
案之販賣第一、二級毒品所得財物共新臺幣陸萬參仟元，其中新
臺幣貳萬陸仟元沒收之，如全部或一部不能沒收時，以其財產抵
償之，其中新臺幣壹萬玖仟元與洪自強連帶沒收之，如全部或一
部不能沒收時，以其與洪自強之財產連帶抵償之，其中新臺幣壹
萬捌仟元與洪自強、綽號「老禿」之成年男子連帶沒收之，如全
部或一部不能沒收時，以其與洪自強、綽號「老禿」之成年男子
之財產連帶抵償之。
洪自強所犯如附表一編號1 至5 所示之罪，各處如附表一編號1
至5 主文欄所示之刑。應執行有期徒刑拾伍年，扣案如附表二編
號3 至6 所示之物均沒收；未扣案之販賣第一、二級毒品所得財
物共新臺幣參萬柒仟元，其中新臺幣壹萬玖仟元與乙○○連帶沒
收之，如全部或一部不能沒收時，以其與乙○○之財產連帶抵償
之，其中新臺幣壹萬捌仟元與乙○○、綽號「老禿」之成年男子
連帶沒收之，如全部或一部不能沒收時，以其與乙○○、綽號「
老禿」之成年男子之財產連帶抵償之。
    事  實
一、乙○○、甲○○明知海洛因、甲基安非他命係毒品危害防制
    條例第2 條第2 項第1 款、第2 款所定之第一級、第二級毒
    品，未經許可，不得持有或販賣，竟共同意圖營利，基於販
    賣第一級毒品海洛因、第二級毒品甲基安非他命之犯意聯絡
    ，乙○○以行動電話門號0000000000號、0000000000號，洪
    自強則以行動電話門號0000000000號，作為其等之聯絡工具
    ，分別於下列時、地販賣海洛因、甲基安非他命予下列之人
    ，共計5 次：
（一）於民國98年2 月13日下午5 時47分許，黃惠娟以行動電話
      門號0000000000號撥打乙○○持有之行動電話門號000000
      0000號，由甲○○代為接聽，甲○○告知黃惠娟另撥打乙
      ○○持有之行動電話門號0000000000號，俟黃惠娟撥打電
      話向乙○○表示欲購買海洛因，並約定交易時地、數量、
      價格後，黃惠娟先前往乙○○位於高雄縣大寮鄉○○○路
      105 巷24弄67號5 樓租屋處（以下稱上址租屋處），支付
      價金新臺幣（下同）1,1000元予乙○○，乙○○再撥打電
      話委由甲○○於同日晚間11時許，前往高雄縣大寮鄉三隆
      村廢棄市場，交付海洛因1.8 公克予黃惠娟。
（二）於98年2 月16日凌晨1 時10分許，黃惠娟以行動電話門號
      0000000000號撥打乙○○持有之行動電話門號0000000000
      號，向乙○○表示欲購買海洛因，並約定交易時地、數量
      、價格後，乙○○撥打電話委由甲○○在上址租屋處，交
      付海洛因1公克予黃惠娟，並收取價金6,000 元。
（三）於98年2 月16日凌晨1 時12分許，黃惠娟撥打電話向乙○
      ○表示欲購買甲基安非他命，並約定交易時地、數量、價
      格後，乙○○先委由與其2 人有前開犯意聯絡之真實姓名
      年籍不詳綽號「老禿」之成年男子（以下稱「老禿」）將
      甲基安非他命3.8 公克交予洪自強，再撥打電話委由洪自
      強在上址租屋處，交付甲基安非他命3.8 公克予黃惠娟，
      並收取價金9,500 元。
（四）於98年2 月16日凌晨2 時14分許，真實姓名年籍不詳綽號
      「文華」之成年男子（以下稱「文華」）撥打電話向乙○
      ○表示欲購買甲基安非他命，並約定交易之時地、數量、
      價格後，乙○○撥打電話委由洪自強攜帶甲基安非他命3.
      8 公克前往大寮鄉三隆村媽祖廟準備交付，惟乙○○另委
      由與其2 人有前開犯意聯絡之「老禿」交付甲基安非他命
      3.8 公克予「文華」，並收取價金8,500 元，俟撥打電話
      予洪自強告知貨已交付，無須再行交貨。
（五）於98年2 月17日晚間10時25分許，黃惠娟撥打電話向乙○
      ○表示欲購買甲基安非他命，並約定交易之時地、數量、
      價格後，乙○○撥打電話委由甲○○前往高雄縣大寮鄉三
      隆村廢棄市場，交付甲基安非他命1.8 公克（4 分之1 錢
      ）予黃惠娟，並收取價金2,000元。
二、乙○○另意圖營利，基於販賣第一級、第二級毒品海洛因、
    甲基安非他命之犯意，以行動電話門號0000000000號、0000
    000000號作為聯絡工具，分別於下列時、地販賣海洛因、甲
    基安非他命予下列之人，共計5 次：
（一）於98年2 月12日下午6 時31分許，黃惠娟以行動電話門號
      0000000000號撥打乙○○持有之行動電話門號0000000000
      號，向乙○○表示欲購買海洛因，並約定交易時地、數量
      、價格後，乙○○在上址租屋處，交付海洛因0. 8公克予
      黃惠娟，並收取價金6,000 元。
（二）於98年2 月16日晚間10時59分許，黃惠娟以行動電話門號
      0000000000號撥打乙○○持有之行動電話門號0000000000
      號，向乙○○表示欲購買海洛因，並約定交易時地、數量
      、價格後，黃惠娟先前往乙○○上址租屋處，支付價金1,
      1000元予乙○○，俟乙○○於98年2 月17日凌晨3 時許，
      前往高雄縣大寮鄉三隆村廢棄市場，交付海洛因1.8 公克
      予黃惠娟。
（三）於98年2 月17日晚間8 時許，黃惠娟撥打電話向乙○○表
      示欲購買甲基安非他命，並約定交易時地、數量、價格後
      ，乙○○在上址租屋處，交付甲基安非他命0.8 公克予黃
      惠娟，並收取價金3,000 元，俟黃惠娟發覺重量不足，於
      同日晚間10時47分許以行動電話門號0000000000號撥打乙
      ○○持有之行動電話門號0000000000號，要求乙○○補足
      。
（四）於98年2 月20日下午1 時46分許，黃惠娟以行動電話門號
      0000000000號撥打乙○○持有之行動電話門號0000000000
      號，向乙○○表示欲購買海洛因，並約定交易時地、數量
      、價格後，乙○○前往高雄縣大寮鄉三隆村廢棄市場，交
      付海洛因0.8公克予黃惠娟，並收取價金6,000 元。
（五）於98年3 月15日晚間9 時58分許，蕭仁福以行動電話門號
      0000000000號撥打乙○○持有之行動電話門號0000000000
      號，向乙○○表示欲購買甲基安非他命2 小包，並約定交
      易時地、價格達成合致，惟事後乙○○並未依約前往高雄
      縣林園鄉○○路之汽車旅館交付甲基安非他命而未遂。
三、嗣為警經警持搜索票於98年3 月30日晚間8 時40分許前往乙
    ○○位於高雄縣大寮鄉○○○路161 巷55號住處搜索，當場
    扣得海洛因2 包、甲基安非他命2 包、愷他命1 包、分裝塑
    膠勺管3 支、分裝袋3 包、自製甲基安非他命吸食器1 組；
    另在乙○○承租停放鳳林三路16 1巷55號前之車牌號碼4432
    -NZ 號自用小客車內，扣得甲基安非他命1 包、磅秤1 臺；
    復於98年3 月31日中午12時40分許，在高雄縣政府警察局林
    園分局偵查隊，扣得乙○○所持有前開供聯絡販毒所用之行
    動電話1 支（含SIM 卡門號：0000000000 號）。
四、案經高雄縣政府警察局林園分局報告臺灣高雄地方法院檢察
    署檢察官偵查起訴。
    理  由
壹、證據能力部分
一、按被告以外之人於審判外之言詞或書面陳述，除法律有規定
    者外，不得作為證據；被告以外之人於偵查中向檢察官所為
    陳述，除顯有不可信之情況者外，得為證據，刑事訴訟法第
    159 條第1 項及159 條之1 第2 項分別定有明文。檢察官於
    偵查中對被告以外之人（包括證人、鑑定人、告訴人、被害
    人及共同被告等）所製作之偵查筆錄，性質上雖屬傳聞證據
    ，惟現階段刑事訴訟法規定檢察官代表國家偵查犯罪、實施
    公訴，依法其有訊問被告、證人及鑑定人之權，而實務運作
    時，檢察官偵查中向被告以外之人所取得之供述證據，原則
    上均能遵守法律規定，不致違法取供，其可信度極高，是被
    告以外之人前於偵查中所為供述，除反對該項供述具有證據
    能力之一方，已釋明「顯有不可信之情況」之理由外，不宜
    以該證人未能於審判中接受他造之反對詰問為由，即遽指該
    證人於偵查中之供述不具證據能力。本件證人黃惠娟、蕭仁
    福、證人即共同被告洪自強於檢察官偵查中所為之證述，被
    告2 人均未主張並釋明有何不可信之情事，上開證人亦未提
    及檢察官在偵查時有何不法取供之情形，應具有證據能力。
二、次按現行刑事訴訟法關於「鑑定」之規定，除選任自然人充
    當鑑定人外，另設有囑託機關鑑定制度。依同法第198 條、
    第208 條之規定，不論鑑定人或鑑定機關、團體，固均應由
    法院、審判長、受命法官或檢察官視具體個案之需要而為選
    任、囑託，並依第206 條之規定，提出言詞或書面報告，始
    符合同法第159 條第1 項所定得作為證據之「法律有規定」
    之情形。否則所為之鑑定，仍屬傳聞證據。然於司法警察機
    關調查中之案件，為因應實務上，或因量大、或有急迫之現
    實需求，例行性當然有鑑定之必要者，例如毒品之種類與成
    分、尿液之毒品反應，或者槍彈有無殺傷力等鑑定，基於檢
    察一體原則，得由該管檢察長對於轄區內之案件，以事前概
    括選任鑑定人或囑託鑑定機關、團體之方式，俾便轄區內之
    司法警察官、司法警察對於調查中之此類案件，得即時送請
    先前已選任之鑑定人或囑託之鑑定機關、團體實施鑑定，以
    求時效（法務部92年9 月1 日法檢字第0920035083號函參照
    ）。此種由檢察機關概括選任鑑定人或概括囑託鑑定機關、
    團體，再轉知司法警察官、司法警察於調查犯罪時參考辦理
    之作為，法無明文禁止，係為因應現行刑事訴訟法增訂傳聞
    法則及其例外規定之實務運作而為。此種由司法警察官、司
    法警察依檢察官所概括選任之鑑定人或囑託鑑定機關、團體
    所為之鑑定結果，與檢察官選任或囑託為鑑定者，性質上並
    無差異，同具有證據能力（最高法院96年度臺上字第2860號
    判決參照）。卷附法務部調查局98年6 月18日調科壹字第09
    823017410 號鑑定書為高雄縣政府警察局林園分局送請鑑定
    ，高雄市立凱旋醫院98年6 月30日高市凱醫驗字第10446 號
    濫用藥物成品檢驗鑑定書為檢察官囑託鑑定，揆諸前揭說明
    ，均屬「法律規定」得為證據者，應有證據能力。
三、又按被告以外之人於審判外之陳述，雖不符刑事訴訟法第15
    9 條之1 至第159 條之4 之規定，而經當事人於審判程序同
    意作為證據，法院審酌該言詞陳述或書面陳述作成時之情況
    ，認為適當，亦得為證據，當事人、代理人或辯護人於法院
    調查證據時，知有第159 條第1 項不得為證據之情形，而未
    於言詞辯論終結前聲明異議者，視為有前項之同意，刑事訴
    訟法第159 條之5 定有明文。本件證人黃惠娟、蕭仁福、證
    人即共同被告洪自強於警詢中之陳述，卷附搜索扣押筆錄、
    扣押物品目錄表、通訊監察譯文暨通訊監察書，雖屬被告以
    外之人於審判外之言詞或書面陳述，然當事人於準備程序中
    對於上開證據方法之證據能力均表示不爭執，本院審酌前開
    審判外之言詞或書面陳述於作成時之情況，並無違法不當或
    證明力明顯過低之瑕疵，應得作為證據。
貳、實體部分
一、上開犯罪事實，業據被告乙○○、甲○○於本院審理中均坦
    承不諱，核與證人黃惠娟、蕭仁福、證人即共同被告洪自強
    於警詢、偵查中之證述情節相符（見警一卷第11至16、警二
    卷第15至17、26至38頁，偵一卷第8 至10、49至52、59至62
    頁），並有行動電話門號0000000000號與0000000000號於98
    年2 月13日17時47分25秒、98年2 月17日22時47分37秒，及
    行動電話門號0000000000號與0000000000、0000000000、00
    00000000、0000000000號於98年2 月12日18時31分50秒、98
    年2 月16日1 時10分58秒、98年2 月16日1 時12分1 秒、98
    年2 月16日2 時14分12秒、98年2 月16日22時59分22秒、98
    年2 月17日22時25分43秒、98年2 月20日13時46分07秒、98
    年3 月15日下午21時58分15秒之通訊監察譯文暨通訊監察書
    、搜索扣押筆錄、扣押物品目錄表、查獲現場照片在卷可稽
    （見警一卷第21至24、33至41頁，警二卷第83、105 、113
    、127 、129 、131 、133 、136 、146 頁，本院卷第50至
    57頁），且有扣案之分裝塑膠勺管3 支、分裝袋3 包、磅秤
    1 臺足憑。另扣案之白色晶體3 包，經送高雄市立凱旋醫院
    鑑定結果確含甲基安非他命成分（編號1 ：驗前淨重1.002
    公克、驗後淨重0.993 公克，編號3 ：驗前淨重0.054 公克
    、驗後淨重0.043 公克，編號4 ：驗前淨重：0.022 公克、
    驗後淨重：0.011 公克），而白色塊狀2 包，經送法務部調
    查局鑑定結果確含海洛因成分（編號1 ：淨重1.58公克，編
    號2 ：淨重0.22公克），此分別有該院98年6 月30日高市凱
    醫驗字第10446 號濫用藥物成品檢驗鑑定書及該局98年6 月
    18日調科壹字第09823017410 號鑑定書附卷可佐（見偵一卷
    第30至31頁），足認被告2 人前開任意性自白與事實相符，
    本件事證明確，被告犯行堪以認定，應依法論科。
二、按刑法第2 條第1 項規定：「行為後法律有變更者，適用裁
    判時之法律，但裁判前之法律有利於行為人者，適用最利於
    行為人之法律」；所稱「適用」，係指完整性之適用，與「
    準用」係依其性質而為選擇性之應用者不同，是比較新舊法
    適用法律時，應就罪刑有關之一切情形，比較其全部之結果
    而為整體之適用，不能割裂而分別適用新舊法律（最高法院
    89年度臺上字第5368號、88年臺非字第31號判決意旨參照）
    。次按98年5 月20日公布之毒品危害防制條例修正條文之生
    效日期，應依中央法規標準法第13條之規定，自公布日起至
    第3 日即98年5 月22日發生效力（司法院98年6 月29日院臺
    廳刑一字第0980014643號函參照）。據此，本案應依刑法第
    2 條第1 項規定，依「從舊從輕」原則而為比較，說明如下
    ：
（一）修正前毒品危害防制條例第4 條第1 項、第2 項規定：「
      製造、運輸、販賣第一級毒品者，處死刑或無期徒刑；處
      無期徒刑者，得併科新臺幣1 千萬元以下罰金。製造、運
      輸、販賣第二級毒品者，處無期徒刑或7 年以上有期徒刑
      ，得併科新臺幣700 萬元以下罰金。」；修正後規定：「
      製造、運輸、販賣第一級毒品者，處死刑或無期徒刑；處
      無期徒刑者，得併科新臺幣2 千萬元以下罰金。製造、運
      輸、販賣第二級毒品者，處無期徒刑或7 年以上有期徒刑
      ，得併科新臺幣1,000 萬元以下罰金。」，修正後之規定
      將罰金上限自修正前之700 萬元提高為1,000 萬元，比較
      新舊法之結果，修正後之規定並非較有利於被告2人。
（二）修正前毒品危害防制條例第17條係規定：「犯第4 條第1
      項至第4 項、第5 條第1 項至第4 項前段、第6 條第1 項
      至第4 項、第7 條第1 項至第4 項、第8 條第1 項至第4
      項、第10條或第11條第1 項、第2 項之罪，供出毒品來源
      ，因而破獲者，得減輕其刑」，修正後則規定：「犯第4
      條至第8 條、第10條或第11條之罪，供出毒品來源，因而
      查獲其他正犯或共犯者，減輕或免除其刑。犯第4 條至第
      8 條之罪於偵查及審判中均自白者，減輕其刑」。修正後
      之規定除第1 項部分擴大所得適用法條範疇，並就「得減
      輕其刑」，修正為「減輕或免除其刑」，另增訂「偵查及
      審判中均自白者，減輕其刑」之規定。被告洪自強既於偵
      查中及本院審理中均自白犯行，比較新舊法之結果，修正
      後之規定較有利於被告洪自強。又被告乙○○因未於偵查
      中自白犯行，並無該條文之適用。
（三）是以，對被告乙○○而言，應適用修正前之毒品危害防制
      條例第4 條第1 項、第2 項之規定較為有利；對被告洪自
      強而言，就毒品危害防制條例第4 條第1 項、第2 項及第
      17條之刑度為整體比較之結果，應適用修正後之毒品危害
      防制條例第4 條第1 項、第2 項、第17條之規定較為有利
      。
三、查海洛因、甲基安非他命係毒品危害防制條例第2 條第2 項
    所稱之第一級、第二級毒品，不得非法持有及販賣。核被告
    乙○○所為，事實欄一（一）（二）及事實欄二（一）（二
    ）（四）所示，均係犯修正前毒品危害防制條例第4 條第1
    項之販賣第一級毒品罪；事實欄一（三）（四）（五）及事
    實欄二（三）（五）所示，均係犯修正前毒品危害防制條例
    第4 條第2 項之販賣第二級毒品罪。又被告乙○○於事實欄
    二（五）所示，雖已著手實行販賣甲基安非他命之行為，然
    被告乙○○事後並未依約交付毒品，尚屬未遂階段，爰依刑
    法第25條第2 項後段規定，按既遂犯之刑減輕之。核被告洪
    自強所為，事實欄一（一）（二）所為，均係犯修正後毒品
    危害防制條例第4 條第1 項之販賣第一級毒品罪；事實欄一
    （三）（四）（五）所為，均係犯修正後毒品危害防制條例
    第4 條第2 項之販賣第二級毒品罪。被告2 人持有第一級毒
    品海洛因、第二級毒品甲基安非他命之低度行為，分別為販
    賣第一級毒品海洛因、第二級毒品甲基安非他命之高度行為
    所吸收，不另論罪。被告2 人就事實欄一（一）（二）（五
    ）所示販賣毒品之行為，被告2 人與「老禿」就事實欄一（
    三）（四）所示販賣毒品之行為，有犯意聯絡及行為分擔，
    為共同正犯。被告乙○○所為上開10次犯行，被告洪自強所
    為上開5 次犯行，犯意各別，行為互殊，應予分論併罰。被
    告乙○○之辯護意旨雖以：被告乙○○被訴10次販賣毒品犯
    行，其中98年2 月16日販賣4 次，98年2 月17日販賣2 次，
    販賣對象都是黃惠娟，是否每1 次各為1 件，或應合計為1
    件，有探究之必要，又98年2 月16日凌晨1 時10分、1 時12
    分，前後未超過1 小時即販賣海洛因及甲基安非他命，應論
    以1 罪云云。惟按刑法修正施行後，已刪除第56條連續犯之
    規定，將在刑法上本應各自獨立評價之數罪，回歸本來就應
    賦予複數法律效果之原貌，故有多次觸犯犯罪構成要件相同
    之犯行，原則上均應一罪一罰。至於所謂接續犯，雖在刑法
    之評價上僅認為成立一罪，然必須數行為於同時同地或密切
    接近之時地實施，侵害同一之法益，各行為之獨立性極為薄
    弱，依一般社會健全觀念，在時間差距上，難以強行分開，
    在刑法評價上，以視為數個舉動之接續施行，合為包括之一
    行為予以評價，較為合理，始能論以接續犯，而為包括之一
    罪。如行為人先後數行為，在客觀上係逐次實施，侵害數個
    同性質之法益，其每一前行為與次行為，依一般社會健全觀
    念，在時間差距上，可以分開，在刑法評價上，各具獨立性
    ，每次行為皆可獨立成罪，自應按照其行為之次數，一罪一
    罰（最高法院97年度臺上字第345 號判決意旨參照）。而細
    究本件被告乙○○先後於98年2 月16日凌晨1 時10分、凌晨
    1 時12分、凌晨2 時14分、晚間10時59分，共4 次販賣毒品
    犯行，交易毒品種類有海洛因或甲基安非他命，交易對象有
    黃惠娟或「文華」，交易地點有上址租屋處、三隆村廢棄市
    場或「文華」指定之處，交貨之人有乙○○、洪自強或「老
    禿」；及乙○○先後於98年2 月17日晚間8 時、10時25分，
    共2 次販賣毒品之犯行，交易地點分為上址租屋處、三隆村
    廢棄市場，交貨之人分為乙○○、洪自強等情節，可知上開
    數次販毒行為之交易毒品種類、對象、地點、交貨之人均各
    有相異之處，且就前揭毒品交易之通訊監察譯文觀之，各次
    買賣毒品之邀約、承諾均顯示係各自獨立之意思表示合致，
    各次販毒行為在客觀上確屬可分，且係逐次實施，前後販毒
    行為間均具獨立性，應認係犯意各別之數次犯罪行為，此與
    接續犯須各行為間獨立性極為薄弱之要件顯然有異，難認有
    成立接續犯之餘地。又雖上開各次毒品交易之通聯紀錄偶有
    出現時間相近情形（98年2 月16日1 時10分58秒，黃惠娟持
    有之門號0000000000號撥打乙○○持有之門號0000000000號
    ；98年2 月16日1 時12分1 秒，乙○○持有之門號00000000
    00號撥打洪自強持有門號0000000000號），惟參諸上開2 次
    通訊監察譯文及證人黃惠娟於偵查中所述（見警二卷第127
    頁，偵一卷第50、60頁），前者係黃惠娟欲向乙○○購買海
    洛因，後者係乙○○委由洪自強送甲基安非他命給黃惠娟，
    非但通話對象不同，交易毒品種類亦不相同，前後交易行為
    顯然可分，客觀上自屬個別獨立之販毒行為，而非接續犯行
    ，是以，前揭辯護意旨所指，尚難憑採。
四、又本院參酌本件被告乙○○、洪自強分別僅販賣海洛因5 次
    、2 次，販賣所得分別僅4,0000元、17,000元，其等獲利非
    鉅，此與坊間大盤販賣毒品之危害情形，顯然無從比擬，如
    量處最低度之無期徒刑，依社會一般觀念仍顯屬情輕法重，
    在客觀上已足引起一般同情，衡情堪可憫恕，爰依刑法第59
    條之規定，就事實欄一（一）（二）及事實欄二（一）（二
    ）（四）所示販賣第一級毒品罪部分均酌減其刑。另被告洪
    自強就事實欄一所為共同販賣第一級毒品海洛因與第二級毒
    品甲基安非他命之犯行，於偵查及審判中均自白，此有被告
    洪自強於偵查及本院審理筆錄在卷可按，爰依修正後毒品危
    害防制條例第17條第2 項規定，各減輕其刑。被告洪自強就
    事實欄一所為共同販賣第一級毒品海洛因之犯行，有上開2
    減輕事由，依法遞減之。爰審酌被告2 人明知毒品對人體之
    危害性，仍為圖一己私利而販賣第一級毒品海洛因、第二級
    毒品甲基安非他命，其行為已足助長吸食毒品之氾濫，非但
    戕害施用毒品者之健康，更造成其家人身心俱疲，同時助長
    犯罪，危害社會治安甚鉅，惟念及其等犯後均坦承犯行，態
    度尚可，並考量被告乙○○於事實欄一所示販賣毒品犯行係
    居於提供毒品及收取價金之主要角色，被告洪自強則聽從被
    告乙○○之指示運送毒品，及其2 人販賣毒品之數量、金額
    、次數等一切情狀，分別量處如附表一主文欄所示之刑，並
    定其應執行之刑。
五、按以營利為目的販入毒品，經多次販賣後，持有剩餘毒品被
    查獲，其各次販賣毒品行為，固應併合處罰。惟該持有剩餘
    毒品之低度行為，應僅為最後一次販賣毒品之高度行為所吸
    收，不另論罪。則就該查獲之剩餘毒品，祇能於最後一次之
    販賣毒品罪宣告沒收銷燬，不得於各次販賣毒品罪均宣告沒
    收銷燬（最高法院97年度臺上字第4068號判決參照）。本件
    在被告乙○○住處及其所使用車輛上扣得之海洛因2 包（編
    號1 ：淨重1.58公克，編號2 ：淨重0.22公克），甲基安非
    他命3 包（編號1 ：驗前淨重1.002 公克、驗後淨重0.993
    公克，編號3 ：驗前淨重0.054 公克、驗後淨重0.043 公克
    ，編號4 ：驗前淨重：0.022 公克、驗後淨重：0.011 公克
    ），皆係被告乙○○於上開各次販賣海洛因、甲基安非他命
    之後，所持有之剩餘毒品，僅能為分別為事實欄二（四）（
    五）所示最後一次販賣海洛因、甲基安非他命之行為所吸收
    ，故前述本案查獲之剩餘毒品，不問屬於犯人與否，即應依
    毒品危害防制條例第18條第1 項前段規定，於附表一編號9
    、10主文欄所示之罪刑項下宣告沒收銷燬，至上揭毒品之包
    裝袋因包覆該毒品，其上顯留有該毒品之殘渣，衡情自難與
    之析離，當應整體視之為毒品，併予宣告沒收銷燬。
六、次按毒品危害防制條例第19條第1 項關於沒收之規定，係採
    義務沒收主義，犯同條例第4 條至第9 條、第12條、第13條
    或第14條第1 項、第2 項之罪者，其供犯罪所用之物或因犯
    罪所得之財物，且屬犯人所有者，即應依該規定沒收，法院
    無審酌之餘地，並不以專供犯罪所用之物為限（最高法院93
    年度臺上字第1360號、第1365號、92年度臺上字第2608號判
    決意旨參照），且犯同條例第4 條之罪者，其供犯罪所用或
    因犯罪所得之財物應予沒收，如全部或一部不能沒收時，追
    徵其價額或以其財產抵償之，該條例第19條第1 項規定甚明
    ，如所得財物為金錢而無法沒收時，應以其財產抵償之（最
    高法院95年度臺上字第305 號判決意旨參照）。又按共同正
    犯之犯罪所得為現款時，因係合併計算，且於全部或一部不
    能沒收時，以其財產抵償之，為避免執行時發生重複沒收、
    抵償之情形，故各共同正犯之間係採連帶沒收主義，於裁判
    時應諭知連帶沒收，不得就全體共同正犯之總所得，對各該
    共同正犯分別重複諭知沒收（最高法院95年度臺上字第6501
    號判決意旨參照）。被告乙○○、洪自強於事實欄一（一）
    （二）、（五）所示共同販賣毒品所得分別為11,000元、6,
    000 元、2,000 元，被告乙○○、洪自強、「老禿」於事實
    欄一（三）、（四）所示共同販賣毒品所得分別為9,500 元
    、8,500 元，雖均未扣案，仍應依毒品危害防制條例第19條
    第1 項規定，分別在附表一編號1 、2 、5 主文欄所示各該
    罪刑項下宣告被告乙○○、洪自強連帶沒收之，如全部或一
    部不能沒收時，應以被告乙○○、洪自強之財產連帶抵償之
    ，及分別在附表一編號3 、4 主文欄所示各該罪刑項下宣告
    被告乙○○、洪自強、「老禿」連帶沒收之，如全部或一部
    不能沒收時，應以被告乙○○、洪自強、「老禿」之財產連
    帶抵償之。另被告乙○○於事實欄二（一）至（四）所示販
    賣毒品所得分別為6,000 元、11,000元、3,000 元、6,000
    元，雖均未扣案，亦應依毒品危害防制條例第19條第1 項規
    定，分別在附表一編號6 至9 主文欄所示各該罪刑項下宣告
    沒收之，如全部或一部不能沒收時，應以被告乙○○之財產
    抵償之。
七、又扣案之行動電話1 支（含SIM 卡門號：0000000000號），
    為被告乙○○所有，業據其於本院審理中供陳在卷（見本院
    卷第17 3頁），係供以聯絡本件販賣毒品使用，應依毒品危
    害防制條例第19條第1 項規定，分別於附表一主文欄所示各
    該罪刑項下宣告沒收；扣案之磅秤1 臺、分裝塑膠勺管3 支
    、分裝袋3 包，均為被告乙○○所有，業據被告乙○○於警
    詢中供陳在卷（見警一卷第5 頁），磅秤1 臺、分裝塑膠勺
    管3 支係分別供磅秤及分裝海洛因、甲基安非他命使用，應
    依毒品危害防制條例第19條第1 項之規定，於附表一主文欄
    所示各該罪刑項下宣告沒收之，分裝袋3 包係預備供分裝海
    洛因及甲基安非他命使用，應依刑法第38條第1 項第2 款規
    定，亦於附表一主文欄所示各該罪刑項下宣告沒收之；而被
    告洪自強依共犯責任共同分擔之理論，就上開扣案之行動電
    話1 支（含SIM 卡門號：0000000000號）、磅秤1 臺、分裝
    塑膠勺管3 支、分裝袋3 包併宣告沒收之。另扣案之愷他命
    1 包（驗前淨重0.533 公克，驗後淨重0.526 公克）、自製
    甲基安非他命吸食器1 組，依卷內證據均無法證明與本件販
    賣第一、二級毒品有關，爰不予宣告沒收。至未扣案之行動
    電話2 支（分別含SIM 卡門號：0000000000號、0000000000
    號），雖均係被告2 人供以聯絡本件販賣毒品所用，然因無
    證據證明其現仍存在，為免日後執行困難，亦不併予宣告沒
    收。
據上論斷，應依刑事訴訟法第299 條第1 項前段，修正前、後毒
品危害防制條例第4 條第1 項、第2 項、修正後毒品危害防制條
例第17條第2 項、第18條第1 項前段、第19條第1 項，刑法第2
條第1 項、第11條、第28條、第59條、第38條第1 項第2 款、第
51條第5 款，判決如主文。
本案經檢察官丙○○到庭執行職務。
中    華    民    國    98    年    12    月    15    日
                  刑事第七庭  審判長法  官  陳  箐
                                    法  官  洪培睿
                                    法  官  林依蓉
以上正本證明與原本無異。
如不服本判決應於收受送達後10日內向本院提出上訴書狀，並應
敘述具體理由；如未敘述上訴理由者，應於上訴期間屆滿後20日
內向本院補提理由書（均須按他造當事人之人數附繕本）「切勿
逕送上級法院」。
中    華    民    國    98    年    12    月    17    日
                                    書記官  邱靜銘
附錄本判決論罪科刑法條：
修正前毒品危害防制條例第4條第1項、第2項
製造、運輸、販賣第一級毒品者，處死刑或無期徒刑；處無期徒
刑者，得併科新臺幣1 千萬元以下罰金。
製造、運輸、販賣第二級毒品者，處無期徒刑或7 年以上有期徒
刑，得併科新臺幣7 百萬元以下罰金。
修正後毒品危害防制條例第4條第1項、第2項
製造、運輸、販賣第一級毒品者，處死刑或無期徒刑；處無期徒
刑者，得併科新臺幣2 千萬元以下罰金。
製造、運輸、販賣第二級毒品者，處無期徒刑或七年以上有期徒
刑，得併科新臺幣2 千萬元以下罰金。
   附表一
  ┌──┬───────┬─────────────────────┐
  │編號│ 犯 罪 事 實  │    主   文                               │
  ├──┼───────┼─────────────────────┤
  │ 1  │事實欄一（一）│乙○○共同販賣第一級毒品，處有期徒刑拾陸年│
  │    │              │，扣案如附表二編號3 至6 所示之物均沒收，未│
  │    │              │扣案之販賣第一級毒品所得財物新臺幣壹萬壹仟│
  │    │              │元，與洪自強連帶沒收之，如全部或一部不能沒│
  │    │              │收時，以其與洪自強之財產連帶抵償之。      │
  │    │              │洪自強共同販賣第一級毒品，處有期徒刑捌年，│
  │    │              │扣案如附表二編號3 至6 所示之物均沒收，未扣│
  │    │              │案之販賣第一級毒品所得財物新臺幣壹萬壹仟元│
  │    │              │，與乙○○連帶沒收之，如全部或一部不能沒收│
  │    │              │時，以其與乙○○之財產連帶抵償之。        │
  ├──┼───────┼─────────────────────┤
  │ 2  │事實欄一（二）│乙○○共同販賣第一級毒品，處有期徒刑拾陸年│
  │    │              │，扣案如附表二編號3 至6 所示之物均沒收，未│
  │    │              │扣案之販賣第一級毒品所得財物新臺幣陸仟元，│
  │    │              │與洪自強連帶沒收之，如全部或一部不能沒收時│
  │    │              │，以其與洪自強之財產連帶抵償之。          │
  │    │              │洪自強共同販賣第一級毒品，處有期徒刑捌年，│
  │    │              │扣案如附表二編號3 至6 所示之物均沒收，未扣│
  │    │              │案之販賣第一級毒品所得財物新臺幣陸仟元，與│
  │    │              │乙○○連帶沒收之，如全部或一部不能沒收時，│
  │    │              │以其與乙○○之財產連帶抵償之。            │
  ├──┼───────┼─────────────────────┤
  │ 3  │事實欄一（三）│乙○○共同販賣第二級毒品，處有期徒刑柒年陸│
  │    │              │月，扣案如附表二編號3 至6 所示之物均沒收，│
  │    │              │未扣案之販賣第二級毒品所得財物新臺幣玖仟伍│
  │    │              │佰元，與洪自強、綽號「老禿」之成年男子連帶│
  │    │              │沒收之，如全部或一部不能沒收時，以其與洪自│
  │    │              │強、綽號「老禿」之成年男子之財產連帶抵償之│
  │    │              │。                                        │
  │    │              │洪自強共同販賣第二級毒品，處有期徒刑參年捌│
  │    │              │月，扣案如附表二編號3 至6 所示之物均沒收，│
  │    │              │未扣案之販賣第二級毒品所得財物新臺幣玖仟伍│
  │    │              │佰元，與乙○○、綽號「老禿」之成年男子連帶│
  │    │              │沒收之，如全部或一部不能沒收時，以其與洪長│
  │    │              │宥、綽號「老禿」之成年男子之財產連帶抵償之│
  │    │              │。                                        │
  ├──┼───────┼─────────────────────┤
  │ 4  │事實欄一（四）│乙○○共同販賣第二級毒品，處有期徒刑柒年陸│
  │    │              │月，扣案如附表二編號3 至6 所示之物均沒收，│
  │    │              │未扣案之販賣第二級毒品所得財物新臺幣捌仟伍│
  │    │              │佰元，與洪自強、綽號「老禿」之成年男子連帶│
  │    │              │沒收之，如全部或一部不能沒收時，以其與洪自│
  │    │              │強、綽號「老禿」之成年男子之財產連帶抵償之│
  │    │              │。                                        │
  │    │              │洪自強共同販賣第二級毒品，處有期徒刑參年  │
  │    │              │捌月，扣案如附表二編號3 至6 所示之物均沒收│
  │    │              │，未扣案之販賣第二級毒品所得財物新臺幣捌仟│
  │    │              │伍佰元，與乙○○、綽號「老禿」之成年男子連│
  │    │              │帶沒收之，如全部或一部不能沒收時，以其與洪│
  │    │              │長宥、綽號「老禿」之成年男子之財產連帶抵償│
  │    │              │之。                                      │
  ├──┼───────┼─────────────────────┤
  │ 5  │事實欄一（五）│乙○○共同販賣第二級毒品，處有期徒刑柒年陸│
  │    │              │月，扣案如附表二編號3 至6 所示之物均沒收，│
  │    │              │未扣案之販賣第二級毒品所得財物新臺幣貳仟元│
  │    │              │，與洪自強連帶沒收之，如全部或一部不能沒收│
  │    │              │時，以其與洪自強之財產連帶抵償之。        │
  │    │              │洪自強共同販賣第二級毒品，處有期徒刑參年捌│
  │    │              │月，扣案如附表二編號3 至6 所示之物均沒收，│
  │    │              │未扣案之販賣第二級毒品所得財物新臺幣貳仟元│
  │    │              │，與乙○○連帶沒收之，如全部或一部不能沒收│
  │    │              │時，以其與乙○○之財產連帶抵償之。        │
  ├──┼───────┼─────────────────────┤
  │ 6  │事實欄二（一）│乙○○販賣第一級毒品，處有期徒刑拾陸年，扣│
  │    │              │案如附表二編號3 至6 所示之物均沒收，未扣案│
  │    │              │之販賣第一級毒品所得財物新臺幣陸仟元沒收之│
  │    │              │，如全部或一部不能沒收時，以其財產抵償之。│
  ├──┼───────┼─────────────────────┤
  │ 7  │事實欄二（二）│乙○○販賣第一級毒品，處有期徒刑拾陸年，扣│
  │    │              │案如附表二編號3 至6 所示之物均沒收，未扣案│
  │    │              │之販賣第一級毒品所得財物新臺幣壹萬壹仟元沒│
  │    │              │收之，如全部或一部不能沒收時，以其財產抵償│
  │    │              │之。                                      │
  ├──┼───────┼─────────────────────┤
  │ 8  │事實欄二（三）│乙○○販賣第二級毒品，處有期徒刑柒年陸月，│
  │    │              │扣案如附表二編號3 至6 所示之物均沒收，未扣│
  │    │              │案之販賣第二級毒品所得財物新臺幣參仟元沒收│
  │    │              │之，如全部或一部不能沒收時，以其財產抵償之│
  │    │              │。                                        │
  ├──┼───────┼─────────────────────┤
  │ 9  │事實欄二（四）│乙○○販賣第一級毒品，處有期徒刑拾陸年，扣│
  │    │              │案如附表二編號1 所示之物均沒收銷燬，扣案如│
  │    │              │附表二編號3 至6 所示之物均沒收，未扣案之販│
  │    │              │賣第一級毒品所得財物新臺幣陸仟元沒收之，如│
  │    │              │全部或一部不能沒收時，以其財產抵償之。    │
  ├──┼───────┼─────────────────────┤
  │ 10 │事實欄二（五）│乙○○販賣第二級毒品，未遂，處有期徒刑肆年│
  │    │              │，扣案如附表二編號2 所示之物均沒收銷燬，扣│
  │    │              │案如附表二編號3 至6 所示之物均沒收。      │
  └──┴───────┴─────────────────────┘
   附表二
  ┌──┬──────────────────────┐
  │編號│扣押物名稱                                  │
  ├──┼──────────────────────┤
  │ 1  │第一級毒品海洛因2 包（編號1 ：淨重1.58公克，│
  │    │編號2 ：淨重0.22公克）暨其包裝袋            │
  ├──┼──────────────────────┤
  │ 2  │第二級毒品甲基安非他命3 包（編號1 ：驗前淨重│
  │    │1.002 公克、驗後淨重0.993 公克，編號3 ：驗前│
  │    │淨重0.054 公克、驗後淨重0.043 公克，編號4 ：│
  │    │驗前淨重：0.022 公克、驗後淨重：0.011 公克）│
  │    │暨其包裝袋                                  │
  ├──┼──────────────────────┤
  │ 3  │行動電話1 支（含SIM 卡門號：0000000000號）  │
  ├──┼──────────────────────┤
  │ 4  │磅秤1 臺                                    │
  ├──┼──────────────────────┤
  │ 5  │分裝塑膠勺管3支                             │
  ├──┼──────────────────────┤
  │ 6  │分裝袋3 包                                  │
  └──┴──────────────────────┘


司法院資訊處製作；財團法人民間司法改革基金會備份。
